【裁判字號】    95,易,879
【裁判日期】    951026
【裁判案由】    恐嚇
【裁判全文】
臺灣彰化地方法院刑事判決               95年度易字第879號
公  訴  人  臺灣彰化地方法院檢察署檢察官歲股
被      告  甲○○
選任辯護人  謝萬生律師
上列被告因恐嚇案件，經檢察官提起公訴（95年度調偵字第126
號），本院判決如下：
    主  文
甲○○共同連續以加害生命、身體之事，恐嚇他人，致生危害於
安全，累犯，處拘役玖拾日，如易科罰金，以參佰元折算壹日。
    犯罪事實
一、甲○○前因重利案件，經本院以91年度訴字第882 號刑事判
    決判處有期徒刑6 月，於民國92年11月21日易科罰金執行完
    畢。詎猶不知悔改，緣其自92年1 月20日起，至92年5 月20
    日止，多次借款予丙○，雙方借貸金額頗高，嗣因丙○無力
    償還債務，甲○○竟與某真實姓名不詳之成年男子（以下稱
    甲男）共同基於恐嚇危害安全之概括犯意聯絡及行為分擔，
    自92年1 、2 月間起，至93年6 月間某日止，在址設彰化縣
    彰化市○○路550 號之「南榮皮件製品股份有限公司」（下
    簡稱南榮公司）內，由甲○○出言對丙○之子乙○○恫嚇稱
    ：「如果沒有還錢，要給你難看，你小孩在那讀書我都知道
    ，叫你小孩要小心一點」、「如不還錢，要對你女兒先姦後
    殺」等語，該成年之甲男則在一旁為甲○○助勢，共計約10
    次，均使乙○○心生畏懼，致生危害於安全，不得已而於93
    年6 月間與丙○分離居住。又甲○○承前恐嚇之概括犯意，
    自92年7 月某日起，至94年農曆春節前某日止，連續20至30
    次，單獨前往上址南榮公司辦公室內，向丙○出言恫稱：「
    公媽（即祖先牌位）要多拜一點，在外面被我遇到別想回家
    」等語，其中於93年間復有5 次，甲○○並夥同有恐嚇概括
    犯意聯絡之上開甲男或另1 名真實姓名不詳之成年男子（下
    稱乙男），共同前往上址南榮公司，由甲○○單獨或推由甲
    男或乙男以上開言詞出言恐嚇丙○。另甲○○於前揭期間，
    或以電話或親自前往丙○位於彰化縣彰化市○○里○○路○
    段226 巷1 之2 號之住處催討債務時，多次向丙○辱罵「幹
    你娘」之穢語（公然侮辱部分未據告訴），並嚇稱：「如不
    還錢，要將你孫子丟到樓下」等語，共約15次，均致丙○心
    生畏懼而危害於安全。嗣於94年9 月間某日，甲○○再承前
    恐嚇之犯意，以電話向丙○恐嚇稱：「要將其孫子丟至樓下
    」等語，而於同年月23日報警，始查知全情。
二、案經丙○訴由彰化縣警察局彰化分局報請台灣彰化地方法院
    檢察署檢察官偵查起訴。
    理  由
一、茲先就本案認定事實所憑之證據證據能力析述如下：
  （一）按被告以外之人，於審判外之言詞或書面陳述，除法律
        有規定者外，不得作為證據；又被告以外之人（包括證
        人、鑑定人、告訴人、被害人及共同被告等）於檢察事
        務官、司法警察官或司法警察調查中所為之陳述，與審
        判中不符時，其先前之陳述具有較可信之特別情況，且
        為證明犯罪事實存否所必要者，得為證據，刑事訴訟法
        第159 條第1 項、第159 條之2 分別定有明文。是被告
        以外之人於司法警察（官）調查中所為之陳述，依刑事
        訴訟法第159 條第1 項規定，係屬傳聞證據，原則上無
        證據能力，惟如該陳述與審判中不符時，其先前之陳述
        具有較可信之特別情況，且為證明犯罪事實存否所必要
        者，依同法第159 條之2 規定（即刑事訴訟法第159 條
        第1 項所指之「除法律有規定者外」），始例外認為有
        證據能力；如該陳述與審判中相符時，因該陳述並不符
        合刑事訴訟法第159 條之2 有關傳聞例外之規定，故不
        得作為認定本案犯罪事實有無之證據，此時，當以其於
        審判中之陳述作為證據。另所謂「前後陳述不符」之要
        件，應就前後階段之陳述進行整體判斷，以決定其間是
        否具有實質性差異，惟無須針對全部陳述作比較，陳述
        之一部分有不符，亦屬之，合先敘明。
  （二）告訴人丙○於警詢中之陳述，因屬審判外之陳述，為傳
        聞證據，其整體陳述核與其於本院審判中之證述相符，
        是其於警詢中之陳述並不符合刑事訴訟法第159 條之2
        有關傳聞例外之規定，不得作為認定本案犯罪事實有無
        之證據，並無證據能力，當以證人丙○於審判中之證述
        作為證據。
  （三）次按被告以外之人於審判外之陳述，雖不符前4 條之規
        定，而經當事人於審判程序同意作為證據，法院審酌該
        言詞陳述或書面陳述作成時之情況，認為適當者，亦得
        為證據。當事人、代理人或辯護人於法院調查證據時，
        知有第159 條第1 項不得為證據之情形，而未於言詞辯
        論終結前聲明異議者，視為有前項之同意，刑事訴訟法
        第159 條之5 定有明文。查本案全部卷證，除證人丙○
        警詢筆錄外，其餘供述證據，公訴人、被告及其選任辯
        護人均不爭執其證據能力，本院復衡以該等供述證據作
        成時之情況，應為適當，是可認後述所引用證據之證據
        能力均無疑義，合先敘明。
二、訊據被告甲○○固坦承曾因告訴人丙○積欠債務，多次前往
    告訴人上址公司及住處催討，且怒罵告訴人一節，惟矢口否
    認有何恐嚇告訴人丙○、證人乙○○之犯行，辯稱：乙○○
    自92年6 月間起即避不見面，伊無法聯絡乙○○，更遑論出
    言恐嚇云云。辯護人則為被告辯護稱：被告並無恐嚇告訴人
    丙○，又縱告訴人指訴屬實，其仍正常至上址南榮公司上班
    ，未因此心生畏懼云云。惟查，上揭被告恐嚇告訴人丙○及
    證人乙○○之事實，業據證人即告訴人丙○及證人乙○○於
    偵查中及本院審理時證述甚明，且其2 人對於遭恐嚇之情節
    於偵、審程序中前後證述均屬一致，復核與被告自承多次前
    往告訴人上址公司及住處催討債務等情相符，是其指訴堪信
    屬實。參以告訴人亦不否認積欠被告債務，金額頗高，自92
    年迄今仍未能清償完畢一事，則被告於催討債務時，雙方或
    因清償期限、金額等事宜未能意思合致，被告故而辱罵告訴
    人，甚且以加害生命、身體之事，恐嚇告訴人及其子乙○○
    ，與常情較為相符，益徵告訴人及證人上揭證述應非子虛。
    再按恐嚇罪之成立並不以行為人真有加害之意為必要，而被
    害人是否心生畏懼，亦應本於社會客觀經驗法則以為判斷基
    準，再者，立法上亦未表明所加害之事，限於受恐嚇者本人
    之生命、身體、自由、財產。本件被告對告訴人丙○告以「
    在外面遇到別想回家」、「要將你孫子丟到樓下」等語，依
    一般生活基本經驗判斷，均足使受恐嚇者因其自身生命、身
    體受惡害之通知而心生畏懼；況基於保護後輩子女之立場，
    縱其後輩子女未受告知，人身安全感未受影響，然對父母、
    長輩本身承受之嚴重精神壓力，及人身自由上所感受之重大
    威脅，亦足致生危害於安全，辯護人為被告辯護竟謂告訴人
    歷時2 年餘始提告訴，其不致心生畏懼，衡之社會一般常情
    ，實難採信。是被告空言否認恐嚇犯行，應係犯後卸責之詞
    ，不足採信。
三、查被告行為後，刑法及刑法施行法業於94年2 月2 日經總統
    以華總一義字第09400014901 號令修正公布，並於95年7 月
    1 日施行（下稱新刑法，修正前刑法下稱舊刑法），參酌最
    高法院95年5 月23日刑事庭第8 次會議有關新舊法適用原則
    之決議，新刑法第2 條第1 項之規定，係規範行為後法律變
    更所生新舊法律比較適用之準據法，於新刑法施行後，應適
    用新刑法第2 條第1 項之規定，為「從舊從輕」之比較。又
    基於罪刑法定原則及法律不溯及既往原則，行為之處罰，以
    行為時之法律有明文規定者為限，必行為時與行為後之法律
    均有處罰之規定，始有新刑法第2 條第1 項之適用。另於比
    較時應就罪刑有關之共犯、未遂犯、想像競合犯、牽連犯、
    連續犯、結合犯，以及累犯加重、自首減輕暨其他法定加減
    原因（如身分加減）與加減比例等一切情形，本於統一性及
    整體性原則，綜其全部罪刑之結果而為比較。且從刑附屬於
    主刑，除法律有特別規定者外，依主刑所適用之法律。本案
    涉及法律變更之部分，經依如附表所示比較新舊刑法之理由
    及結果，以舊刑法有利於被告，依新刑法第2 條第1 項前段
    規定，自應適用最有利於被告之舊刑法，先予敘明。
四、核被告甲○○所為，係犯刑法第305 條之恐嚇罪。其與該成
    年之不詳姓名甲男間，就恐嚇乙○○10次之行為、又與上開
    甲男、乙男間就恐嚇丙○5 次之行為，互有犯意之聯絡及行
    為之分擔，均為共同正犯。被告先後多次恐嚇丙○、乙○○
    犯行，時間緊接，觸犯構成要件相同之罪，為連續犯，並依
    修正刪除前刑法第56條之規定，加重其刑。又其前因重利案
    件，經本院以91年度訴字第882 號刑事判決判處有期徒刑6
    月，甫於92年11月21日易科罰金執行完畢等情，有台灣高等
    法院被告全國前案紀錄表、台灣彰化地方法院檢察署刑案資
    料查註紀錄表各1 紙在卷可按，其於前開有期徒刑執行完畢
    後，5 年以內再犯本件最重本刑為有期徒刑以上之罪，為累
    犯，應依修正前刑法第47條之規定，加重其刑，並依法遞加
    之。爰審酌被告前有重利等多項前科紀錄，素行非佳，不思
    循正當民事法律途徑解決與告訴人間之債務，竟對告訴人及
    其子施以恐嚇方式催討，對被害人身心造成極大壓力與恐懼
    ，所為實不足取，惟念其犯罪動機係因不甘告訴人積欠債務
    未能清償，又除出言恐嚇外尚未對告訴人或其家人身體、生
    命造成實質傷害等一切情狀，量處如主文所示之刑，並依修
    正前刑法第41條第1 項前段諭知易科罰金之折算標準，以示
    懲儆。
據上論斷，應依刑事訴訟法第299 條第1 項前段，刑法第2 條第
1 項前段，修正前刑法第28條、修正刪除前第56條，刑法第305
條，修正前刑法第47條、第41條第1 項前段，罰金罰鍰提高標準
條例第1 條前段、修正刪除前第2 條，判決如主文。
本案經檢察官莊佳瑋到庭執行職務。
中    華    民    國    95    年    10    月    26    日
                  刑事第二庭    審判長法官  許旭聖
                                法      官  郭麗萍
                                法      官  胡宜如
以上正本證明與原本無異。
如不服本判決，應於送達後10日內向本院提出上訴狀（須附繕本
）。
告訴人或被害人對於判決如有不服具備理 由請求檢察官上訴者，
其上訴期間之計算係以檢察官收受判決正本之日期為準。
中    華    民    國    95    年    10    月    26    日
                                書記官  蕭秀吉
附錄本案論罪科刑法條：
中華民國刑法第305條
以加害生命、身體、自由、名譽、財產之事，恐嚇他人致生危害
於安全者，處2 年以下有期徒刑、拘役或3 百元以下罰金。
【附表】：
┌──┬───────┬───────┬───────┬────┬────┬──────┐
│刑法│  舊法規定    │   新法規定   │   比較理由   │比較依據│比較結果│備考        │
│條號│              │              │              │        │何者對行│            │
│    │              │              │              │        │為人有利│            │
├──┼───────┼───────┼───────┼────┼────┼──────┤
│28  │二人以上共同實│二人以上共同實│刑法第28有關共│不生新舊│不生新舊│            │
│    │施犯罪之行為者│行犯罪之行為者│同正犯規定，僅│法比較之│法比較之│            │
│    │，皆為正犯。  │，皆為正犯。  │作文字修正，對│問題，應│問題，應│            │
│    │              │              │於狹義共同正犯│逕適用修│逕適用修│            │
│    │              │              │（指有犯意聯絡│正前行為│正前行為│            │
│    │              │              │及行為分擔之數│時之舊法│時之舊法│            │
│    │              │              │行為人）之認定│。      │。      │            │
│    │              │              │，不生任何影響│        │        │            │
│    │              │              │，依刑法第2 條│        │        │            │
│    │              │              │第1 項前段之規│        │        │            │
│    │              │              │定，應適用行為│        │        │            │
│    │              │              │時舊法規定。  │        │        │            │
├──┼───────┼───────┼───────┼────┼────┼──────┤
│56  │連續數行為而犯│刪除          │一般認為連續犯│修正刑法│舊法    │1.不包括法院│
│    │同一罪名者，以│              │在本質上係數行│第2條第1│        │  審理結果認│
│    │一罪論。但得加│              │為而屬數罪，僅│項前段  │        │  連續犯係接│
│    │重其刑至二分之│              │係基於訴訟經濟│        │        │  續犯或包括│
│    │一            │              │或責任吸收原則│        │        │  上一罪等情│
│    │              │              │之考量，而論以│        │        │  形。      │
│    │              │              │一罪，新法將連│        │        │2.連續之數行│
│    │              │              │續犯之規定廢除│        │        │  為須均在舊│
│    │              │              │後，除非符合「│        │        │  法時期始可│
│    │              │              │接續犯」或「包│        │        │  ，如部分行│
│    │              │              │括的一罪」之情│        │        │  為發生在新│
│    │              │              │形，可認為構成│        │        │  法施行後，│
│    │              │              │單一之犯罪外，│        │        │  則該部分應│
│    │              │              │均應認係數罪併│        │        │  逕適用新法│
│    │              │              │罰。          │        │        │  。        │
├──┼───────┼───────┼───────┼────┼────┼──────┤
│47  │受有期徒刑之執│受徒刑之執行完│1.舊法於徒刑執│因本案再│因本案再│            │
│    │行完畢，或受無│畢，或一部之執│  行完畢或一部│犯者為故│犯者為故│            │
│    │期徒刑或有期徒│行而赦免後，5 │  之執行而赦免│意犯罪，│意犯罪，│            │
│    │刑一部之執行而│年以內故意再犯│  後，5 年內故│不生新舊│不生新舊│            │
│    │赦免後，5年以 │有期徒刑以上之│  意或過失再犯│法比較之│法比較之│            │
│    │內再犯有期徒刑│罪者，為累犯，│  有期徒刑以上│問題，應│問題，應│            │
│    │以上之罪者，為│加重本刑至二分│  之罪者，均為│逕適用修│逕適用修│            │
│    │累犯，加重本刑│之一（第47第1 │  累犯；新法則│正前行為│正前行為│            │
│    │至二分之一。  │項）。        │  僅於故意犯罪│時之舊法│時之舊法│            │
│    │              │              │  ，始構成累犯│。      │。      │            │
│    │              │              │  。          │        │        │            │
│    │              │              │2.然如再犯者係│        │        │            │
│    │              │              │  故意犯罪，新│        │        │            │
│    │              │              │  舊法規定並無│        │        │            │
│    │              │              │  何不同，自不│        │        │            │
│    │              │              │  生比較新舊法│        │        │            │
│    │              │              │  之問題，應逕│        │        │            │
│    │              │              │  適用修正前行│        │        │            │
│    │              │              │  為時之舊法。│        │        │            │
├──┴───┬───┼───────┴───────┴────┴────┴──────┤
│整體比較結果│  舊法│1.刑法第28有關共同正犯規定，僅作文字修正，對於狹義共同正犯（指有│
│            │      │  犯意聯絡及行為分擔之數行為人）之認定，不生任何影響，依刑法第2 │
│            │      │  條第1 項前段之規定，應適用行為時舊法規定。                    │
│            │      │2.本案被告連續多次竊盜之犯行，均在舊法時期，且非屬「接續犯」或「│
│            │      │  包括的一罪」之情形，依新法將連續犯之規定廢除後，均應認係數罪併│
│            │      │  罰；依修正前刑法第56條之規定，屬裁判上一罪，得加重其刑至二分之│
│            │      │  一，是依修正刑法第2 條第1 項前段比較，應適用修正前刑法第56 條 │
│            │      │  之規定，對被告有利。                                          │
│            │      │3.因本案再犯者為故意犯罪，依上揭說明，不生新舊法比較之問題，應逕│
│            │      │  適用修正前刑法第47條。                                        │
│            │      │4.綜上全部罪刑之結果而為比較，應以舊法有利於被告。              │
└──────┴───┴────────────────────────────────┘
┌──────┬─────────────┬─────────────┬───────┬────┐
│  相關變更  │行為時法（下稱舊法）之法條│裁判時法（下稱新法）之法條│比  較  理  由│備    註│
│            │及內容                    │及內容                    │              │        │
├──────┼─────────────┼─────────────┼───────┼────┤
│罰金刑貨幣單│【罰金罰鍰提高標準條例第1 │【刑法施行法第1 之1 條第1 │              │        │
│位之變更    │條前段、第5 條】          │項、第2 項】              │              │        │
│            │                          │                          │              │        │
│            │依法律應處罰金、罰鍰者，就│中華民國94年1 月7 日法修正│刑法之貨幣單位│經按現行│
│            │其原定數額得提高為2 倍至10│施行後，刑法分則編所定罰金│由「元（指銀元│法規所定│
│            │倍（刑法乃係定明10倍）。第│之貨幣單位為新臺幣。94年1 │）」變更為「新│貨幣單位│
│            │1 條所定得提高倍數之規定，│月7 日刑法修正時，刑法分則│臺幣」，且刑法│折算新臺│
│            │於本條例修正後制定之法律，│編未修正之條文定有罰金者，│分則之罰金數額│幣條例第│
│            │不適用之；本條例修正前公布│自94年1 月7 日刑法修正施行│，亦視該分則先│2 條之規│
│            │之法律，於本條例修正後修正│後，就其所定數額提高為30倍│前曾修正與否，│定折算後│
│            │其罰金罰鍰數額或法律經全部│。但72年6 月26日至94年1 月│而分別提高3 或│等值，是│
│            │修正而其罰金罰鍰數額未予變│7 日新增或修正之條文，就其│30倍。        │以新法並│
│            │更者，亦同。              │所定數額提高為3 倍。      │              │未較有利│
│            │                          │                          │              │。      │
├──────┼─────────────┼─────────────┼───────┼────┤
│罰金刑下限變│【修正前刑法第33條第5 款】│【刑法第33條第5 款】      │              │        │
│更          │                          │                          │              │        │
│            │罰金：（銀元）1 元以上。  │罰金：新臺幣1,000 元以上，│罰金刑之下限，│舊法有利│
│            │                          │以百元計算。              │由銀元10元（亦│        │
│            │                          │                          │經提高）即新臺│        │
│            │                          │                          │幣30元，提高為│        │
│            │                          │                          │新臺幣1,000 元│        │
│            │                          │                          │。            │        │
├──────┼─────────────┼─────────────┼───────┼────┤
│易科罰金折算│【修正前刑法第41條第1 項前│【刑法第41條第1 項前段】  │              │        │
│標準變更    │段、修正前罰金罰鍰提高標準│                          │              │        │
│            │條例第2 條】              │                          │              │        │
│            │                          │                          │              │        │
│            │犯最重本刑為5 年以下有期徒│犯最重本刑為5 年以下有期徒│易科罰金折算標│舊法有利│
│            │刑以下之刑之罪，而受6 個月│刑以下之刑之罪，而受6 個月│準由銀元300 元│        │
│            │以下有期徒刑或拘役之宣告…│以下有期徒刑或拘役之宣告者│即新臺幣900 元│        │
│            │得以（銀元）1 元以上（銀元│，得以新臺幣1,000 元、2,00│，提高為以新臺│        │
│            │）3 元以下折算1 日，易科罰│0 元或3,000 元折算1 日，易│幣1,000 元、2,│        │
│            │金。依刑法第41條易科罰金…│科罰金。                  │000 元或3,000 │        │
│            │就其原定數額提高為100 倍折│                          │元折算1日。   │        │
│            │算1 日；法律所定罰金數額未│                          │              │        │
│            │依本條例提高倍數，或其處罰│                          │              │        │
│            │法條無罰金刑之規定者，亦同│                          │              │        │
│            │。                        │                          │              │        │
╞═══╤══╪═════════════╧═════════════╧═══════╪════╡
│      │舊法│法定刑度：2 年以下有期徒刑、拘役或300 元以下罰金。經處以有期徒刑，其易│舊法最低│
│      │    │科罰金之標準為銀元300 元即新臺幣900 元折算1 日。                      │度刑及易│
│整體比│    │                                                                      │科罰金之│
│較結果├──┼───────────────────────────────────┤標準均較│
│      │新法│法定刑度：2 年以下有期徒刑、拘役或300 元以下罰金。經處以有期徒刑，其易│低，較為│
│      │    │科罰金之標準，縱按最低額，亦須以新臺幣1,000 元折算1 日。              │有利被告│
│      │    │                                                                      │。      │
╘═══╧══╧═══════════════════════════════════╧════╛


司法院資訊處製作；財團法人民間司法改革基金會備份。
